臺灣桃園地方法院刑事判決　　　　　　　 96年度訴字第618號
公　訴　人　臺灣桃園地方法院檢察署檢察官
被　　　告　乙○○
指定辯護人　本院公設辯護人　林銘宏
上列被告因強盜案件，經檢察官提起公訴（九十六年度偵字第四
五八二號），本院判決如下：
    主  文
乙○○意圖為自己不法之所有，以恐嚇使人將本人之物交付，未
遂，處有期徒刑捌月。
    事  實
一、乙○○意圖為自己不法之所有，於民國九十六年二月十七日
    上午十一時五十分許，在桃園縣平鎮市○○路二十三巷八號
    義民廟前，見甲○○年老可欺，竟乘著酒意，以開口並伸手
    及欲伸手至甲○○之外套口袋之恐嚇方式，要求甲○○交付
    身上金錢，因而致甲○○心生畏懼，惟甲○○尚可斟酌而不
    予理會並回答沒有帶錢，乙○○乃賡續上開恐嚇取財之手段
    而出拳毆打甲○○之頭部，並一路追打欲逃至附近之守衛室
    之甲○○之頭部，致甲○○受有左臉頰頓挫傷之傷害。甲○
    ○隨後向在場之當地社區巡守隊員蘇坤田及李國煜求救，經
    蘇坤田當場制伏乙○○並告知要報警，乙○○仍回稱：好啊
    ，你報警啊，警察來抓我，我也不怕等語，嗣經李國煜報告
    巡守隊隊長後，經該巡守隊隊長報警處理，為據報前來處理
    之員警當場查獲而不遂。
二、案經桃園縣警察局平鎮分局報告臺灣桃園地方法檢察署檢察
    官偵查起訴。
    理  由
一、訊據被告固坦承於上揭時地有對被害人甲○○以開口並伸手
    及欲伸手至被害人甲○○之外套口袋之方式，要求被害人甲
    ○○交付身上金錢，嗣被害人甲○○不從而沿路追打被害人
    甲○○頭部之事實，惟矢口否認有何不法所有之意圖，辯稱
    ：我當時真的喝醉了，我是酒後失態才會這樣做，我當的沒
    有搶奪財物的意思，而且當時我身上還有新臺幣（下同）七
    千多元，不需這樣做云云。
二、然查，上揭犯罪事實，業據被害人即證人甲○○、現場目擊
    證人蘇坤田、李國煜於本院審理中結證綦詳，並有證人甲○
    ○出具而為被告及指定辯護人所不爭執之壢新醫院診斷證明
    書一份在卷可參，參以證人甲○○、蘇坤田、李國煜與被告
    素昧平生且無怨隙，當無甘冒偽證罪責，惡意設詞誣陷被告
    之理，且證人三人於本院審理中所述情節又互核一致，是證
    人三人於本院審理所述，應可採信。雖被告於為前揭行為當
    時確有飲酒，而為警查獲後測得其每公升呼氣酒精濃度達一
    點三八毫克一節，此有其呼氣酒精濃度測試單一紙在卷可參
    。然被告為上揭行為時，尚可清楚表達其欲向證人甲○○索
    討金錢之意思，且被告遭證人蘇坤田制伏後，亦可清楚理解
    證人蘇坤田所表達欲報警之意並予以回應一節，均據證人甲
    ○○及蘇坤田於本院審理中證述明確在卷，是堪認被告於為
    前揭行為當時，應可理解其行為究竟為何，而無不能辨識或
    顯著降低辨識其行為違法或欠缺辨識行為之能力。更何況不
    論修正前刑法或修正後刑法第十九條第三項規定，對於此等
    因行為人故意或過失將自己陷於精神障礙之狀態之原因自由
    行為，均不認該行為可適用不罰或得減輕其刑之規定，則被
    告此部分所辯，應屬事後卸責之詞，並不可採。又被告為警
    查獲當時其身上尚有七千多元一情，此雖經本院於偵查中行
    聲請羈押庭訊時當庭核閱屬實，然此仍無從據以認定被告並
    無不法所有之意圖，蓋縱使行為人身上尚有金錢或有其他財
    產，在偵查及審判實務上，從事財產上不法犯罪者亦所在多
    有，遑論被告所為上揭恐嚇取財未遂犯行，更有證人甲○○
    、蘇坤田及李國煜三人之證述歷歷，足徵被告此部分所辯，
    亦屬事後圖卸之詞，當無可採。綜上所述，足認被告上開所
    辯，要屬事後避重就輕推諉卸責之詞，均不足採。從而，本
    件事證已臻明確，被告犯行洵堪認定，應予依法論科。
三、核被告所為，係犯刑法第三百四十六條第三項、第一項之恐
    嚇取財未遂罪。又被告已著手恐嚇取財行為之實施，未生使
    被害人甲○○因畏怖交付財物之結果，為未遂犯，爰依刑法
    第二十五條第二項之規定，按既遂犯之刑度減輕其刑。又被
    告傷害被害人甲○○之行為，應包括於恐嚇取財之行為內，
    不另論罪。至公訴意旨雖認被告前揭行為構成刑法第三百二
    十八條第四項、第一項之強盜未遂罪嫌云云。然按以威嚇方
    法使人交付財物之強盜罪，與恐嚇罪之區別，係以對於被害
    人施用威嚇程度為標準。如其程度足以抑壓被害人之意思自
    由，至使不能抵抗而為財物之交付者，即屬強盜罪。否則，
    被害人之交付財物與否，儘有自由斟酌之餘地者，即應成立
    恐嚇罪（最高法院三十年上字第六六八號判例意旨可資參照
    ）。查本件被害人即證人甲○○於本院審理中已明白證述：
    我當時身上有帶二千多元，但是我不願意給被告，因為我看
    他那麼年輕，身體也很好等語（參見本院九十六年四月十四
    日審判筆錄第七頁），足認證人甲○○對於交付財物與否，
    儘有自由斟酌之餘地，並無因被告之前揭行為而遭受到足以
    抑壓其意思自由，至使不能抗拒而為財物之交付，揆諸前開
    判例意旨說明可悉，被告前揭行為自應成立恐嚇取財未遂罪
    ，是起訴法條容有未洽，惟起訴基本事實相同，爰依法變更
    起訴法條，併此敘明。爰審酌被告法治觀念淡薄，貪圖小利
    而罹刑章，惟念其犯後尚能坦承部分犯行，態度尚非甚劣，
    所生危害非屬重大等一切情狀，量處如主文所示之刑，以資
    懲儆。
據上論斷，應依刑事訴訟法第二百九十九條第一項前段、第三百
條，刑法第三百四十六條第三項、第一項、第二十五條第二項，
刑法施行法第一條之一、第二條前段，判決如主文。
本案經檢察官何治蕙到庭執行職務。
中　　華　　民　　國　　96　　年　　4 　　月　　27　　日
                        臺灣桃園地方法院刑事第十庭
                            審判長法  官  江德民
                                  法  官  柯姿佐
                                  法  官  林家賢
上正本證明與原本相符。
如不服本判決，應於判決送達後十日內，向本院提出上訴狀（應
附繕本），上訴於臺灣高等法院。
                                  書記官  常毓生
中　　華　　民　　國　　96　　年　　4 　　月　　30 　日
附錄本判決論罪科刑法條：
刑法第三百四十六條：
意圖為自己或第三人不法之所有，以恐嚇使人將本人或第三人之
物交付者，處六月以上五年以下有期徒刑，得併科一千元以下罰
金。
以前項方法得財產上不法之利益，或使第三人得之者，亦同。
前二項之未遂犯罰之。
